臺灣高等法院刑事判決　　　　　　100年度上更(一)字第252號
上　訴　人　臺灣板橋地方法院檢察署檢察官
被　　　告　強東仁
選任辯護人　黃重鋼律師
　　　　　　林詠嵐律師
被　　　告　郭美娟
指定辯護人　本院公設辯護人李廣澤
上列上訴人因被告毒品危害防制條例案件，不服臺灣板橋地方法
院97年度訴字第2377號，中華民國99年6月11日第一審判決（起
訴案號：臺灣板橋地方法院檢察署96年度偵字第27023號，97年
度偵字第5188號，追加起訴案號：97年度偵字第6937號），提起
上訴，本院判決後，經最高法院第一次發回，本院判決4如下：
    主  文
上訴駁回。
    理  由
一、本院審理範圍說明：
（一）本件檢察官上訴書及補充上訴理由書載：「一、原審判決
      被告等無罪，係以證人郭佳怡、徐其賢、張峻賢、黃秀華
      、黃稚雅於審理中翻異其於警訊、偵查中證詞，而非可盡
      信為由，固非無見。惟查：證人之陳述有部分  前後不符
      ，或相互間有所歧異時，究竟何者為可採，法院乃得本其
      自由心證予以斟酌，非謂一有不符或矛盾，即應認其全部
      均為不可採信。而證人之證言，有時亦有予以渲染之可能
      ，然其基本事實之陳述，若果與真實性無礙時，則仍非不
      得予以採信。（……）。查：……（先後就郭佳怡、徐其
      賢、張峻賢、黃秀華部分為指陳）。職是之故，原審僅以
      證人郭佳怡、徐其賢、張峻賢、黃秀華對於前揭販毒情節
      前後有異，率即認定前揭證人四人於警詢、偵訊中證詞不
      足採信，殊有未當。是原審認定事實及適用法律有上述之
      違法，自難認原判決妥適，請撤銷原判決，另為適當之判
      決。二、爰依……提起上訴，謀求救濟」等語（上訴字卷
      第28-30頁，更一卷第42-43頁）。可知檢察官僅就第一審
      判決無罪部分上訴，被告郭美娟有罪部分並不在檢察官上
      訴之列，且此有罪部份，與上訴部份，並無裁判上或實質
      上一罪關係，依法非上訴效力所及，發回意旨亦指摘及此
      ，從而，本院自不得就此部份予以審究。
（二）有關被告強東仁被訴販賣甲基安非他命予郭佳怡四次即原
      判決附表三編號1，以及被告郭美娟被訴販賣海洛因予徐
      其賢及「小華」即原判決附表三編號3、4部分，本院前審
      維持原審無罪判決，駁回檢察官之第二審上訴後，未據上
      訴，已告確定，自非此次審理範圍。
二、公訴意旨略以：
  （一）被告強東仁與同案被告郭美娟基於販賣第二級毒品甲基
        安非他命之犯意聯絡，以被告強東仁所使用之門號0000
        -000000號行動電話為聯絡管道，於九十六年十月二十
        三日，由郭佳怡以0000-0000號室內電話、或門號0000
        -000000號行動電話，與被告強東仁聯繫後，以一公克
        二千五百元之代價，販賣甲基安非他命予郭佳怡，再由
        被告郭美娟將甲基安非他命送至台北縣三重市宏仁醫院
        交付予郭佳怡，以此方式與被告郭美娟共同販賣安非他
        命牟利。因認被告強東仁涉犯毒品危害防制條例第四條
        第二項之販賣第二級毒品犯嫌。
  （二）被告郭美娟明知甲基安他命為毒品危害防制條例所規定
        之第二級毒品，不得販賣，竟意圖營利而基於販賣第二
        級毒品之犯意，在如附表所示之時、地，販賣甲基安非
        他命予附表所示之人。因認被告郭美娟此部分之犯行，
        另涉犯毒品危害防制條例第四條第二項之販賣第二級毒
        品罪嫌等語。
三、按犯罪事實應依證據認定之，無證據不得認定犯罪事實；又
    不能證明被告犯罪者，應諭知無罪之判決，刑事訴訟法第一
    百五十四條第二項、第三百零一條第一項分別定有明文。次
    按刑事訴訟法第一百六十一條已於九十一年二月八日修正公
    布，其第一項規定：檢察官就被告犯罪事實，應負舉證責任
    ，並指出證明之方法。因此，檢察官對於起訴之犯罪事實，
    應負提出證據及說服之實質舉證責任。倘其所提出之證據，
    不足為被告有罪之積極證明，或其指出證明之方法，無從說
    服法院以形成被告有罪之心證，基於無罪推定之原則，自應
    為被告無罪判決之諭知（最高法院九十二年台上字第一二八
    號判例意旨參照）。又按，證據之證明力，雖委由法官評價
    ，然心證之形成，由來於經嚴格證明之證據資料之推理作用
    ，通常有賴數個互補性之證據始足以形成確信，單憑一個證
    據則較難獲得正確之心證。尤其具有對向性關係之單一證據
    ，如被害人與被告係立於相反之立場，其所述被害情形，難
    免不盡、不實；又如毒品交易之買賣雙方，買方為獲邀減刑
    寬典，不免有作利己損人之不實供述之虞。此種虛偽危險性
    較大之被告以外之人所為之供述，為避免其嫁禍他人，藉以
    發見實體之真實，除以具結、交互詰問、對質等方法，以擔
    保其真實性外，依刑事訴訟法第一百五十六條第二項規定之
    意旨，自仍應認有補強證據之必要性；非別求其他證據，以
    增強其供述之憑信性，殊不足為認定被告犯罪事實之唯一依
    據。故事實審法院必須調查其他證據，以資審認，必至因其
    他證據之補強，已足令人確信該項供述為真實而無合理之懷
    疑時，始得據為對被告不利之認定（最高法院99年度台上字
    第8227號判決意旨參照）。
四、公訴人認被告強東仁、郭美娟二人涉犯上開罪嫌，無非係以
    被告強東仁、郭美娟二人於警詢及偵查供述，證人陳宗賢、
    郭佳怡、徐其賢、李依玲、黃秀華、張峻賢、黃稚雅、陳建
    龍等人於警詢及偵查證述，復有扣案海洛因、安非他命、毒
    品鑑定報告、通訊監察譯文等為據。訊據被告二人均堅決
    否認有何犯行，被告強東仁辯稱：不認識郭佳怡，沒有販賣
    安非他命予郭佳怡等語；被告郭美娟辯稱：伊沒有販賣毒品
    予郭佳怡、徐其賢、張峻賢、黃秀華、黃稚雅等人，沒有從
    中取利等語。經查：
（一）關於被告強東仁被訴於九十六年十月二十三日販賣安非他
      命予郭佳怡部分：
    證人郭佳怡於警詢固稱：我是向一位綽號「叔仔」之人購
      買安非他命，都用家裡電話0000-0000號及行動電話0000-
      000000號與叔仔行動電話0952開頭的號碼連絡，每次約買
      一克重量，價格為二千元。從九十六年五、六月間開始向
      他購買，總共五次，至九十六年十月份為止，每次均為我
      到三重市○○路○段夜市附近，我打電話給他後，他叫一
      名綽號「阿娟」的女子拿毒品來給我。經我指認叔仔就是
      強東仁。阿娟就是郭美娟等語（96年偵字27023號卷第114
      0頁）；並未指稱有於九十六年十月二十三日向被告強東
      仁買安非他命之事。
    證人郭佳怡於偵查稱：關於九十六年十月二十三日監聽譯
      文，一個就是一公克，二千五就是我給他二千五百元，所
      謂欠錢五千五百元，就是之前買毒品所欠的錢，該次我向
      強東仁買安非他命，一公克二千五百元，第二通所說的醫
      院就是三重宏仁醫院，後來阿娟就送毒品安非他命給我。
      該次我共給她八千元，其中五千五百元之前欠的等語（同
      上偵卷第151頁），固指稱於該日向被告強東仁購買安非
      他命，惟於原審證稱：我先認識小娟（即被告郭美娟），
      在她家時才認識強東仁。郭美娟說強東仁是她叔叔，他們
      住在一起。我之前有吸食安非他命，來源是請小娟幫我調
      ，有跟別人買過，沒有向強東仁買過安非他命，警詢、偵
      查中說向強東仁買過安非他命，是因為當時我和小娟是好
      朋友，他們住在一起，我想說他們都是一樣的，但我和郭
      美娟是好朋友，所以我就沒有講郭美娟，才說強東仁。家
      中電話是0000-0000號，0000-000000號手機是我的電話，
      九十六十月二十三日通聯紀錄是我和強東仁的對話，之前
      我都去他們家玩牌，所以有欠小娟錢，小娟說如果打電話
      去她家沒人接的話，也可以打給叔叔強東仁，叔叔可以代
      為轉達，所以我打小娟電話沒人接，就打叔叔的電話。這
      是我欠郭美娟的錢，我打電話就是要還錢，當日在宏仁醫
      院沒有見到強東仁，我請小娟幫我調一次安非他命，就是
      九十六年十月二十三日當天。當天是小娟交安非他命給我
      ，以前沒有小娟交付安非他命給我。強東仁、郭美娟住在
      一起，我自己認為他們都是一樣的，實際上我是請小娟幫
      我調東西。拿給我的都是小娟，我沒有跟強東仁接洽過。
      因為郭美娟還要去調，所以沒去她家拿取，約在宏仁醫院
      交付。我當時身上只有五千五百元，我還她五千五百元之
      後，我跟她說我還要跟她調「一個」（就是指一克的安非
      他命），她說叔叔沒跟她說，她叫我等她一下，她上去拿
      一克安非他命，說這個要送給我等語（原審卷第一第17
      4-177頁），參酌同案被告郭美娟對此說法並不爭執（同
      上卷第178頁），並稱：承認96年10月23日給安非他命予
      郭佳怡一次等語（同上卷第207頁），顯然證人郭佳怡已
      推翻其偵訊說詞，並說明原因，尚不違情理，而其於原審
      說詞，並有同案被告郭美娟說詞可佐，自當以其於原審證
      辭為可採。因此，證人郭佳怡於原審之說詞，雖稱請被告
      強東仁轉達，然被告強東仁並未為之。據此，亦難認被告
      強東仁有關此部份與同案被告郭美娟有何犯意聯絡，或行
      為分擔。此外，查無其他積極事證足認被告強東仁確有販
      賣甲基安非他命予郭佳怡之情事，自難認被告強東仁有此
      部份犯行。
（二）關於張峻賢部分：
    １、證人張峻賢於偵訊稱：我有向「阿妹」（經指認為被告
        郭美娟）購買安非他命，數量不一定，八千元約四點二
        公克。我不知道阿妹的毒品來源。關於監聽譯文，九十
        六年十月十五日、十六日是我打給阿妹，數量我忘記了
        。九十六年十月十七日我沒有印象，九十六年十月十八
        日該通一點七就是指一點七公克安非他命，她是補給我
        ，那是之前她欠我毒品，價格跟數量是以八千元四點二
        公克計算。九十六年十月二十五日內容我忘記了，一個
        就是一克。九十六年十月二十八日，二個就是二公克安
        非他命，我忘記有無給她錢，因為有時我有給她錢，她
        沒有給我毒品，我不記得。阿妹是在九十六年初認識，
        朋友介紹我跟她買毒品等語（九十六年度偵字第二七０
        二三號卷第一五九頁）；似指向被告郭美娟購買安非他
        命，然於原審證稱：我有販賣毒品、吸食毒品前科，是
        安非他命，九十六年十月間安非他命來源是向朋友買的
        ，我只知道綽號是「阿文」。沒有跟郭美娟拿過安非他
        命，只有跟郭美娟合資向別人買過。警詢時說我是向郭
        美娟買安非他命，因為我當時毒品的來源是從郭美娟來
        的，所以我才這樣講，後來我才知道這樣叫合資。我和
        郭美娟各出一半的錢，郭美娟打電話叫她朋友到她家，
        我也去郭美娟的家，安非他命拿到後各分一半，我就離
        開了，錢我放在桌上，郭美娟也付一半的錢，她朋友就
        拿走。合資次數有二次。當場就分清楚，郭美娟沒有多
        拿，偵查中說郭美娟有欠我毒品，就是我剛講的合資購
        買，分到的毒品量不夠，我請她補給我。就是她還差我
        一點七公克，這是她向我借的，我要向她要回來，叫她
        補給我等語（原審卷一第192-195頁），則否認係被告
        郭美娟購買，前後反覆，則其於偵訊所指，已遭推翻，
        不能輕信。
      ２觀諸被告郭美娟向證人張峻賢之監聽譯文所載：96年
        10月15日固有：你要拿多少。我過去在講好了等語（同
        上偵卷第161頁），然語焉不詳，二人究竟有無碰面？
        是否即為公訴人所指之安非他命買賣？並非無疑。而證
        人張峻賢於偵訊稱：上開電話是我打給阿妹。數量忘記
        了等語（同上偵卷第159頁），了了數語，亦不足補強
        上開譯文之失；至於10月25日部份，並無監聽譯文，
        而其偵訊筆錄載：本日監聽譯文意義，我忘了。一克就
        是一克等語（同上卷第159頁背面），此部份筆錄即乏
        佐證，自不可採。另10月28日部份，譯文係載B（按
        即郭美娟）稱：你撥二個給我好嗎？A（按即張峻賢）
        稱：你過來拿等語（同上卷第163頁），似為被告郭美
        娟向證人張峻賢拿取，而證人張峻賢於偵訊稱：貳個就
        是二公克安非他命。這次我忘記有沒給他錢等語（同上
        卷第159頁背面），似指向被告郭美娟拿取安非他命，
        與上開譯文不符，難予採信。
        綜上，上開證人證述及通訊監察譯文，均不足為被告不
        利之認定。此外，復查無其他積極事證足認被告郭美娟
        確有販賣甲基安非他命予張峻賢之事，自難認被告郭美
        娟有公訴人所指此部分犯行。
  （四）關於黃秀華部分：
        證人黃秀華於警詢稱：我有施用安非他命，來源是向綽
        號「小娟」之女子購買（經指認為被告郭美娟），都以
        電話聯絡，行動電話我忘記了，約購買五次安非他命。
        購買的時間分別為：九十六年九月間三次、九十六年十
        月間一次、九十六年十一月初一次，購買一小包安非他
        命，重量我不知道，以二千至二千五百元之間交易成功
        。詳細交易地點我忘記了，大概在蘆洲市○○路上的夜
        市旁交易一次，三次在三重市三和夜市旁交易，另一次
        在國泰醫院，我住院時，他送去醫院給我。我所使用的
        行動電話0000-000000號等語（九十六年度偵字第二七
        ０二三號卷第129-133頁）；於偵訊稱：我向郭美娟買
        過安非他命，綽號小娟，我沒向強東仁買過。我用0000
        -000000號打郭美娟電話買毒品，她電話我已經忘記，
        但是我確定都向她本人買。從九十六年九月起，我買過
        五次，二千元至二千五百元她給我一小包，重量我不確
        定，地點我忘記，監聽譯文就是九十六年十一月二日，
        郭美娟拿到國泰醫院交毒品給我，我給她二千元。之後
        我向她抱怨重量不足，我感覺只有０點七公克等語（同
        上卷第155-156頁）；固指向被告郭美娟購買毒品，然
        確切時間地點，均付諸闕如，又無佐證（如監聽譯文等
        ），實難遽採，何況其於原審結證稱：我的綽號「小不
        點」，有施用安非他命，沒有施用過海洛因。我拿錢請
        小娟幫我買。因為我當時住院行動不方便，一、二次有
        。警詢時說總共有五次，有些是她跟我借錢，我跟她要
        錢，警察說這樣就算，也要算進去。時間太久，分不清
        楚哪些是跟她要錢，哪些是請她去買毒品，夜市大部分
        都是還錢的等語（原審卷一第186-189頁），似又否認
        向被告郭美娟購買毒品，則能否以此兩歧且無佐證之說
        詞，即以販毒重罪繩敷被告郭美娟？實非無疑。此外，
        亦查無其他積極事證足認被告郭美娟確有另四次販賣安
        非他命予黃秀華之情事，自難認被告郭美娟有公訴人所
        指此部分犯行。
  （五）關於黃稚雅部分：
    １、證人黃稚雅於警詢稱：關於九十六年十一月八日在我住
        處查獲之安非他命，是我是向綽號「蛋蛋」（經指認為
        郭美娟）及綽號「阿德」（經指認為吳正德）的朋友購
        買的。郭美娟的聯絡電話是0000-000000號，吳正德的
        聯絡電話是0000-000000號和0000-000000號。我是於九
        十六年九月中旬，開始向郭美娟購買安非他命：第一次
        交易地點是約在三重市○○路旁交易，郭美娟是以一公
        克安非他命賣二千元給我。第二次交易時間是九十六年
        九月底，地點是約在三重市○○○路與環河南路口交易
        ，交易金額是二千元，買一公克的安非他命。第三次交
        易時間是九十六年十月六日，地點是在三重市○○○路
        與環河南路口交易，交易金額是二千元，買一公克的安
        非他命。我前後共向郭美娟購買了三次安非他命。另外
        我與吳正德是從九十六年九月底時開始交易毒品，第一
        次交易時間是九十六年九月底，地點在土城市一家便利
        商店前交易，但是他沒收錢就給我一包海洛因。第二次
        交易時間是九十六年十月十日，地點是在三重市○○○
        路與環河南路口交易，交易金額是四千元買二公克的安
        非他命，郭美娟共販售給我三公克的安非他命，吳正德
        共販售給二公克的安非他命及送我一公克的海洛因。郭
        美娟都是坐計程車來與我交易毒品，吳正德則是曾駕駛
        過黑色及白色自小客車來與我交易毒品等語（97年度偵
        字第6937號卷第21-23頁）；於偵訊稱：我都是用陳建
        龍使用的0000-000000號電話跟郭美娟聯繫的，我都叫
        她蛋蛋，建龍叫她「姊仔」。我沒有印象說過九十六年
        九月二十六日監聽譯文這段話，九十六年十月四日通監
        聽譯文，是我朋友叫我幫他跟郭美娟問的，但我後來沒
        有回我朋友電話。這通電話是問價錢。九十六年十月六
        日監聽譯文，是我之前跟我朋友跟郭美娟調來一起用，
        郭美娟知道我有多拿放在身邊，所以跟我調安非他命給
        別人販賣。我跟郭美娟購買毒品，第一次九十六年九月
        中，再來是九月厎，十月初，三次都是在晚上，幾點我
        忘記了，第一次交易地點在三重市○○路的７─１１，
        交易內容是我買一公兗的安非他命二千元。第二次在三
        重市，但確切地點我已經忘記了，交易內容是我買一公
        克的安非他命二千元。第三次在三重市，但確切地點我
        已經忘記，交易內容還是我買一公克的安非他命二千元
        。這三次我會記得清楚是因為當時我男友陳建龍在勒戒
        ，郭美娟會主動打給我。郭美娟是藥頭，我不是很確切
        知道她有賣那些毒品等語（同上卷第95-97頁）。固指
        向被告郭美娟購買安非他命。
      2.然所指九月底之事，觀諸九十六年九月二十五日、二十
        六日之通訊監察譯文，僅能證明渠等二人間有詢問甲基
        安非他命情事（Ａ：我這邊有男生優的，要不要？Ｂ：
        阿德昨天有拿下來。Ａ：他拿給你多少？Ｂ：四一啊，
        你來再說等語，同上卷49頁），尚難遽為被告郭美娟確
        有販賣甲基安非他命予黃稚雅之佐證；另九十六年十月
        六日之通訊監察譯文內容，Ａ：喂小雅，你那邊男生還
        剩幾個？Ｂ：剩下兩個，我今天這邊沒幾個人要，不敢
        囤。Ａ：你先撥給我，我朋友找我要，我這邊不夠。Ｂ
        ：好啊，你過來（同上卷第53頁）；顯係被告郭美娟向
        證人黃稚雅調用甲基安非他命，至於證人黃稚雅於96年
        10月4日凌晨12時30分許傳簡訊予被告郭美娟，內容為
        「蛋蛋你那現在有男生嗎？41多少錢？」，被告郭美娟
        回電告知黃稚雅「有，不過滿高的。給你14就好了，我
        才賺1千元。（黃稚雅問：我再跟我朋友賺嗎？）沒有
        啊，看你朋友拿多少，外面最少都15。（黃稚雅問：他
       就是說都漲價了，不知道要漲多少。）那你開給他16。你
       女生（海洛因）要不要一起拿？」（同上偵卷第54頁）
       。然證人黃稚雅於偵訊稱：上開譯文是我朋友叫我幫他
       向郭美娟問的，但我後來沒有回我朋友。內容沒有印象
       了等語（同上卷第96頁），似僅是詢問，並未購買，能
       否據為當日販毒之佐證？殊值斟酌，則證人所指於十月
       初向被告郭美娟購買毒品事，即乏佐證。因此，證人黃
       稚雅所指，即難採取。此外，查無其他積極事證足認被
       告郭美娟確有販賣甲基安非他命予黃稚雅之情事，自難
       認被告郭美娟有此部分犯行。
綜上，公訴人所提證據，不足使人確信被告強東仁、郭美娟二人
有上開販賣毒品犯行，亦即尚有合理懷疑空間，此外，復查無其
他積極證據足證被告二人確有前開販賣安非他命犯行，揆諸首揭
說明，自應諭知被告二人此部分無罪。
五、原審同此認定，諭知被告二人此部份無罪，核無不合。檢察
    官上訴，未提新事証，猶對原證據為爭執，難認有理由，應
    予駁回。
六、被告郭美娟經合法傳喚，無正當理由不到庭，爰不待其陳述
    逕行判決。
據上論結，應依刑事訴訟法第368條、第371條，判決如主文。
本案經檢察官劉成焜到庭執行職務。
中    華    民    國  100    年    10   月    28    日
                  刑事第二十一庭審判長法  官 周政達
                                      法  官 趙文卿
                                      法  官 江翠萍
以上正本證明與原本無異。
檢察官如不服本判決，應於收受送達後10日內向本院提出上訴書
狀，其未敘述上訴之理由者並得於提起上訴後10日內向本院補提
理由書（均須按他造當事人之人數附繕本）「切勿逕送上級法院
」。
刑事妥速審判法第9條：
除前條情形外，第二審法院維持第一審所為無罪判決，提起上訴
之理由，以下列事項為限：
一、判決所適用之法令牴觸憲法。
二、判決違背司法院解釋。
三、判決違背判例。
刑事訴訟法第 377 條至第 379 條、第 393 條第 1 款之規定，
於前項案件之審理，不適用之。
                                      書記官  陳樂觀
中    華    民    國   100    年    10    月    28    日
┌──┬────────────────────────┐
│編號│  公 訴 意 旨 所 指 之 犯 罪 事 實              │
├──┼────────────────────────┤
│ 一 │郭美娟於九十六年九月間起，在不詳地點，以二千元至│
│    │二千五百元不等之價格，販賣數量不詳之甲基安非他命│
│    │予黃秀華，共四次。                              │
├──┼────────────────────────┤
│ 二 │郭美娟於九十六年十月十五日凌晨０時許，在三重市○○
○    ○○路附近，以不詳價格，販賣數量不詳之甲基安非他命│
│    │予張峻賢一次。                                  │
├──┼────────────────────────┤
│ 三 │郭美娟於九十六年十月二十八日凌晨一時四十四分許，│
│    │在三重市○○路附近，以不詳價格，販賣二公克之甲基│
│    │安非他命予張峻賢一次。                          │
├──┼────────────────────────┤
│ 四 │郭美娟於九十六年十月二十五日下午七時三十八分許，│
│    │在三重市○○路附近，以不詳價格，販賣一公克之甲基│
│    │安非他命予張峻賢一次。                          │
├──┼────────────────────────┤
│ 五 │郭美娟於九十六年十月二十八日凌晨０時四十四分許，│
│    │在三重市○○路附近，以不詳價格，販賣二公克之甲基│
│    │安非他命予張峻賢一次。                          │
├──┼────────────────────────┤
    六│郭美娟於九十六年九月底某時，在三重市○○○路、環│
│    │河南路口，以二千元價格，販賣一公克之甲基安非他命│
│    │予黃稚雅一次。                                  │
├──┼────────────────────────┤
│七  │郭美娟於九十六年十月初某時，在三重市○○○路、環│
│    │河南路口，以二千元價格，販賣一公克之甲基安非他命│
│    │予黃稚雅一次。                                  │
└──┴────────────────────────┘